臺灣嘉義地方法院刑事判決　　　　　　　100年度訴字第746號
公　訴　人　臺灣嘉義地方法院檢察署檢察官
被　　　告　林淑瓊
上列被告因偽造文書案件，經檢察官提起公訴（100年度偵字第
326 號），被告於準備程序中就被訴事實為有罪之陳述，經本院
合議庭裁定由受命法官獨任進行簡式審判程序，判決如下
    主  文
林淑瓊共同犯行使偽造私文書罪，處有期徒刑貳月，如易科罰金
，以新臺幣壹仟元折算壹日。未扣案之九十六年九月九日貞成企
業有限公司股東同意書上偽造之「林章」、「林純如」、「黃
振彥」署名各壹枚，均沒收。
    犯罪事實
一、林淑瓊與林章、林純如分別係父女、姊妹，且均係貞成企
    業有限公司（下稱貞成公司，原址設於嘉義市○區○○里○
    鄰○○路209 號1 樓，後遷移至嘉義市○區○村里○○○路
    41號1 樓）之股東，其妹婿黃振彥原係貞成公司之董事及負
    責人，貞成公司係屬一家族性出資企業。林淑瓊明知林章
    、林純如、黃振彥均未同意公司所在地遷址，亦未同意黃振
    彥出資轉讓、辭去公司董事及負責人職位或變更章程等事，
    竟基於偽造文書之犯意，先由與其有犯意聯絡之母林侯鑾（
    業經本院以99年度嘉簡字第305 號判決判處有期徒刑2 月確
    定）利用保管貞成公司家族企業全體股東印章之機會，於不
    詳時、地取得全體股東印章及公司大小章後，指示不知情之
    會計師原小研製作內容不實之貞成公司「股東同意書」1 份
    ，復未經林章、林純如、黃振彥之同意或授權，於民國96
    年9 月9 日前後某日，在林侯鑾位於嘉義市○○路199 巷11
    號之住處，由林侯鑾將前開全體股東印章及股東同意書交予
    林淑瓊，再由林淑瓊自前開印章中挑選出林章、林純如、
    黃振彥之印章，而於該股東同意書上偽簽林章、林純如、
    黃振彥之署名並盜蓋林章等3 人之印文，偽造林章、林
    純如、黃振彥同意將公司地址遷至嘉義市○區○村里○○○
    路41號1 樓、黃振彥全部出資新臺幣100 萬元轉讓由林淑瓊
    承受、改推林淑瓊為董事及公司負責人，並變更公司章程之
    私文書，並由林侯鑾將該偽造之同意書交由不知情之會計師
    原小研持以向經濟部申請為貞成公司股東出資轉讓、遷址、
    改推董事及變更章程等變更登記申請而行使之，使經濟部不
    知情承辦公務員據以登載於職務上所載之有限公司變更登記
    表之公文書上，足以生損害於林章、林純如、黃振彥及經
    濟部對於公司變更登記事項管理之正確性。
二、案經林章、林純如訴由臺灣嘉義地方法院檢察署檢察官偵
    查起訴。
    理  由
一、本件被告林淑瓊所犯係死刑、無期徒刑、最輕本刑為3 年以
    上有期徒刑以外之罪，亦非高等法院管轄第一審案件，且被
    告於本院準備程序中，已就被訴事實為有罪之陳述，經告知
    簡式審判程序之旨後，被告及檢察官對於本件改依簡式審判
    程序審理均表示同意，經本院合議庭依刑事訴訟法第273 條
    之1 第1 項規定，裁定本件由受命法官獨任以簡式審判程序
    加以審理，是本件之證據調查，依刑事訴訟法第273  條之2
    規定，不受同法第159 條第1 項、第161 條之2 、第161 條
    之3 、第16 3條之1 及第164 條至第170 條有關證據提示、
    交互詰問及傳聞證據等相關規定之限制，合先敘明。
二、上開事實業據被告林淑瓊於審理中坦承不諱（見本院卷第17
    至18頁），核與告訴人林章、林純如、被害人黃振彥及另
    案被告林侯鑾等人前於偵查中證述之情節相符，並有經濟部
    96 年9月20日經授中字第09632797650 號函覆貞成公司變更
    登記表、公司章程及96年9 月9 日股東同意書等附卷可佐（
    見98年度偵字第9580號影印卷第39至43頁），足認被告上開
    任意性自白與事實相符，堪予採信。本件事證明確，被告犯
    行至堪認定，應依法論科。
三、被告冒用林章、林純如、黃振彥名義偽造股東同意書，交
    由其母林侯鑾委由不知情之會計師原小研持向經濟部提出申
    請以行使，足生損害於林章、林純如、黃振彥等3 人，且
    經濟部承辦公務員因被告之申請而將貞成公司股東出資轉讓
    、遷址、改推董事及變更章程等不實事項，登載於職務上所
    掌之有限公司變更登記表之公文書上，亦足生損害於經濟部
    對於公司變更登記事項管理之正確性。是核被告林淑瓊所為
    ，係犯刑法第210  條、第216 條之行使偽造私文書、第214
    條之使公務員登載不實罪。被告與林侯鑾就本件犯行，有犯
    意聯絡與行為分擔，為共同正犯。被告與林侯鑾利用不知情
    之會計師原小研持偽造之該股東同意書向經濟部申請變更登
    記，為間接正犯。被告偽造林章、林純如、黃振彥3 人署
    押、盜蓋印文之行為，係偽造私文書之階段行為，偽造後復
    持以行使，偽造之低度行為為行使之高度行為所吸收，均不
    另論罪。被告行使偽造被害人3 人名義股東同意書之行為，
    係一行為侵害數法益，觸犯數罪名，為想像競合犯，應依刑
    法第55條規定，從情節較重之黃振彥部分，論以一行使偽造
    私文書罪。被告持偽造之系爭股東同意書，向經濟部申請變
    更登記，使承辦公務員將不實事項登載於職務上所掌管之公
    司變更登記表，係1 行為同時觸犯上開2 罪名，為想像競合
    犯，應依刑法第55條規定，從一重之行使偽造私文書罪處斷
    。
四、爰審酌被告大學畢業之智識程度，當知公司重大事項變更須
    得股東親自同意，竟與其母林侯鑾利用處理家族公司事務之
    際，未確認股東即被害人林章、林純如、黃振彥就公司遷
    址、轉讓股權並變更負責人等足影響公司體質之重大事項有
    無同意，即擅以渠等名義偽造股東同意書，並持以辦理變更
    ，造成被害人3 人之損害，並影響主管機關對於公司變更登
    記管理之正確性，所為殊值非議，惟念被告犯後已知坦認犯
    行，態度良好，且無前科，有臺灣高等法院被告前案紀錄表
    在卷可稽，素行尚佳，兼衡被害人林章透過其子林漢輝表
    示願原諒被告，並撤回告訴，請求給予最輕刑度，林純如亦
    表示願原諒被告，黃振彥則未表示意見等情，有本院電話紀
    錄表附卷足參（見本院卷第6 至8 頁），及被告自陳：已婚
    ，父母均在，父親高齡83歲，現住院治療肝癌，母親82歲，
    現心臟衰竭洗腎療養中，其有子女2 名，均就讀大學，其已
    退休，母親及子女需其扶養照顧之生活狀況等一切情狀，量
    處如主文所示之刑，並諭知易科罰金之折算標準。又未扣案
    之96年9 月9 日貞成企業有限公司股東同意書上偽造之「林
    章」、「林純如」、「黃振彥」署名各1   枚，依刑法第
    219 條規定，不問屬於犯人與否，均併予沒收之。至於盜蓋
    之「林章」、「林純如」、「黃振彥」印文各1 枚，因屬
    盜用真正之印章蓋用而來，係屬真正，爰不另為沒收之諭知
    ，併此指明。
據上論斷，應依刑事訴訟法第273  條之1 第1 項、第299 條第1
項前段、刑法第28條、第216 條、第210 條、第214 條、第55條
、第41條第1 項前段、第219 條，刑法施行法第1 條之1 第1 項
、第2 項前段，判決如主文。
本案經檢察官邱美英到庭執行職務。
中    華    民    國   100    年    11    月    25    日
                  刑事第六庭    法  官  陳嘉臨
以上正本證明與原本無異。
如不服本判決應於收受判決後10日內向本院提出上訴書狀，並應
敘述具體理由；其未敘述上訴理由者，應於上訴期間屆滿後20日
內向本院補提理由書（均須按他造當事人之人數附繕本）「切勿
逕送上級法院」。告訴人或被害人如對於本判決不服者，應具備
理由請求檢察官上訴，其上訴期間之計算係以檢察官收受判決正
本之日期為準。
中    華    民    國   100    年    11    月    25    日
                                書記官  黃郁萍
附錄法條：
中華民國刑法第216條
（行使偽造變造或登載不實之文書罪）
行使第 210 條至第 215 條之文書者，依偽造、變造文書或登載
不實事項或使登載不實事項之規定處斷。
中華民國刑法第210條
（偽造變造私文書罪）
偽造、變造私文書，足以生損害於公眾或他人者，處 5 年以下
有期徒刑。
中華民國刑法第214條
（使公務員登載不實罪）
明知為不實之事項，而使公務員登載於職務上所掌之公文書，足
以生損害於公眾或他人者，處 3 年以下有期徒刑、拘役或 5 百
元以下罰金。
中華民國刑法第217條
（偽造盜用印章印文或署押罪）
偽造印章、印文或署押，足以生損害於公眾或他人者，處 3 年
以下有期徒刑。
盜用印章、印文或署押，足以生損害於公眾或他人者，亦同。